【裁判字號】    97,訴,5042
【裁判日期】    980112
【裁判案由】    誣告
【裁判全文】
臺灣板橋地方法院刑事判決              97年度訴字第5042號
公  訴  人  臺灣板橋地方法院檢察署檢察官
被      告  乙○○
上列被告因誣告案件，經檢察官提起公訴（97年度偵字第31697
號），被告於本院準備程序進行中，就被訴犯罪事實為有罪之陳
述，本院告知簡式審判程序之旨，並聽取其與公訴人之意見後，
經合議庭裁定由受命法官獨任進行簡式審判程序審理後，判決如
下：
    主  文
乙○○共同意圖他人受刑事處分，向該管公務員誣告，累犯，處
有期徒刑月。
    事  實
一、乙○○前於民國（下同）94年間因賭博案件，經本院判處有
    期徒刑3 月確定，並於94年12月9 日易科罰金執行完畢。猶
    不知悔改，因其友人丙○○借用其在賭博網站之帳號簽賭美
    國職棒，積欠賭債後避不見面，為使丙○○出面解決賭債問
    題，竟與其配偶甲○○（所犯誣告罪業經本院判處有期徒刑
    3 月，緩刑2 年）共同意圖使丙○○受刑事處分，基於誣告
    之犯意聯絡，明知丙○○未曾以合夥開設臺菜海鮮餐廳為由
    ，邀乙○○出資新臺幣（下同）700,000 元，仍於97年7 月
    20日，在渠等位在臺北縣板橋市○○路○ 段286 巷39號4 樓
    住處內，由甲○○以乙○○名義虛偽杜撰內容略以：丙○○
    於95年10月中旬某日，向乙○○提議合夥開設臺菜海鮮餐廳
    ，預計96年2 月15日開幕，使乙○○先後於95年10月30日、
    96年1 月29日各交予丙○○300,000 元、400,000 元，詎丙○○自96年2 月10日起即避不見面，乙○○始知受騙之不實
    告訴狀1 份，並徵得乙○○同意在該告訴狀蓋章後，於97年
    8 月20日遞交臺灣板橋地方法院檢察署收發人員，而以書面
    向臺灣板橋地方法院檢察署誣告丙○○涉犯刑法第339 條第
    1 項之詐欺取財罪嫌。嗣經丙○○、乙○○、甲○○等人於
    偵查中到案說明，乙○○、甲○○在丙○○所涉上開詐欺案
    件裁判確定前，向檢察官自白渠等上開誣告之犯行，始悉上
    情。
二、案經臺灣板橋地方法院檢察署檢察官自動檢舉簽分偵查起訴
    。
    理  由
一、按除被告所犯為死刑、無期徒刑、最輕本刑為三年以上有期
    徒刑之罪或高等法院管轄第一審案件者外，於第一次審判期
    日前之準備程序進行中，被告先就被訴事實為有罪之陳述時
    ，審判長得告知被告簡式審判程序之旨，並聽取當事人、代
    理人、辯護人及輔佐人之意見後，裁定進行簡式審判程序，
    刑事訴訟法第273 條之1 第1 項定有明文。經核本件被告乙○○所犯係死刑、無期徒刑、最輕本刑為三年以上有期徒刑
    以外之罪，其於準備程序中就被訴事實為有罪之陳述，經法
    官告知簡式審判程序之旨，並聽取公訴人、被告之意見後，
    本院爰依首揭規定，合議裁定由受命法官獨任進行簡式審判
    程序，合先敘明。
二、上開事實，業據被告乙○○迭於偵查及本院準備程序與審理
    時坦承不諱，核與同案被告甲○○及證人即被害人丙○○於
    偵查時供述、證述之情節相符，此外並有刑事告訴狀及臺灣
    板橋地方法院檢察署檢察官97年度偵字第29418 號不起訴處
    分書1 份在卷可證。是被告前開自白，核與事實相符，應堪
    採信。故本件事證已臻明確，被告犯行堪以認定，應予依法
    論科。
三、核被告乙○○所為，係犯刑法第169 條第1 項之誣告罪。又
    被告與甲○○之間有犯意聯絡及行為之分擔，應論以共同正
    犯。再被告前有如事實欄所載徒刑執行之情，有臺灣高等法
    院被告前案紀錄表在卷可徵。其於有期徒刑執行完畢後，5
    年內故意再犯有期徒刑以上刑之本罪，為累犯，應依法加重
    其刑。又按犯刑法第169 條之誣告罪，於所誣告之案件裁判
    確定前自白者，減輕或免除其刑，刑法第172 條定有明文。
    查被告於本案檢察官偵查中即於97年9 月23日偵訊時已自白
    其犯行，斯時其所誣告之案件尚未進行何等裁判程序乙節，
    此有上開偵訊筆錄及前揭97年度偵字第29418 號不起訴處分
    書各1 份（見臺灣板橋地方法院檢察署97年度他字第5633號
    偵查卷第10頁至第13頁）在卷可證。是以，被告在其所誣告
    之案件裁判確定前自白，爰依刑法第172 條之規定，減輕其
    刑。並先加後減之。爰審酌被告之品行、及僅因被害人丙○○積欠債務尚未清償，而誣指被害人丙○○詐欺，致使司法
    機關為無益之調查，浪費司法資源，其犯罪之動機、目的及
    手段實應予非難，且使被害人丙○○無端受刑事訴追，並有
    受刑事處罰之危險，所生之危害非輕，惟其於犯後，業已於
    偵訊時自白其犯行，尚知悔悟，態度尚可等一切情狀，量處
    如主文所示之刑，以示懲儆。
據上論斷，應依刑事訴訟法第273 條之1 第1 項、第299 條第1
項前段，刑法第28條、第169 條第1 項、第172 條、第47條第1
項，判決如主文。
本案經檢察官藍海凝到庭執行職務
中    華    民    國    98    年    1     月    12    日
                     刑事第五庭  法  官  潘  長  生
以上正本證明與原本無異。
如不服本判決，應於判決送達後10日內，向本院提出上訴書狀，
且上訴書狀應敘述具體理由，而上訴書狀未敘述上訴理由者，應
於上訴期間（即自收受判決書之翌日起算10日）屆滿後20日內補
提理由書。
                                 書記官  張  玉  如
中    華    民    國    98    年    1     月    12    日
附錄本案論罪科刑法條全文：
中華民國刑法第169條：
意圖他人受刑事或懲戒處分，向該管公務員誣告者，處7 年以下
有期徒刑。
意圖他人受刑事或懲戒處分，而偽造、變造證據，或使用偽造、
變造之證據者，亦同。


司法院資訊處製作；財團法人民間司法改革基金會備份。
